---
title: ""
output: 
  pdf_document:
    extra_dependencies: ["amsmath", "setspace", "amssymb", "mathtools"]
    dev: cairo_pdf
    latex_engine: xelatex
mainfont: "Courier"
---

```{=html}
<style>
body {
text-align: justify}
</style>
```
```{r setup, include=FALSE}
knitr::opts_chunk$set(echo = T)
rm(list = ls())
library(stargazer)
```

### i) Generar una muestra i.i.d. 
$\begin{Bmatrix}\begin{pmatrix} X_{1i} \\ X_{2i} \\ X_{3i} \end{pmatrix}\end{Bmatrix}_{i=1}^{500}$ donde $\begin{pmatrix} X_{1i} \\ X_{2i} \\ X_{3i} \end{pmatrix} \sim{N_3} \begin{pmatrix} \begin{pmatrix} 1\\ 0\\ 2 \end{pmatrix}, \begin{pmatrix} 0.8 & 0.4 & -0.2\\ 0.4 & 1.0 & -0.8 \\ -0.2 & -0.8 & 2.0 \end{pmatrix}\end{pmatrix}$.

```{r, warning=FALSE}
library(mvtnorm)
set.seed(6)
rm(list = ls())

n <- 500
mu <- c(1, 0, 2)
Sigma <- matrix(c(0.8, 0.4, -0.2,
                  0.4, 1, -0.8,
                  -0.2, -0.8, 2),
                nrow = 3,
                byrow = T)
Z <- data.frame(
  rmvnorm(
    n,
    mean = mu,
    sigma = Sigma)
  )
names(Z) <- c("X_1", "X_2", "X_3")

Z <- as.matrix(Z)
X <- cbind(1, Z[,-1])

n <- nrow(Z)
k <- ncol(Z)
```


\onehalfspacing

### ii) Generar una muestra $\{U_i\}_{i=1}^{500}$ de v.a.s i.i.d. con $E(U_i) = 0$, tal que $U_i$ y el vector aleatorio $\begin{pmatrix} X_{1j} & X_{2j} & X_{3j} \end{pmatrix}$ sean independientes $\forall i \neq j$, $i, j \in \{1, 2, \ldots, 500\}$. Usar cualquier distribución para $U_i$ que se quiera siempre y cuando \textbf{no} sea Normal.

```{r}
U <- rlogis(n, scale = 3)
```

### iii) Usando los datos obtenidos en i) y ii), generar la muestra $\{Y_i\}_{i=1}^500$ donde 
$$
Y_i = -1 + 2.5X_{1i} - 2X_{2i} + 3X_{3i} + U_i, \quad i = 1, 2, \dots, 500
$$
```{r}
Y <- -1 + 2.5*Z[,1] - 2*Z[,2] + 3*Z[,3] + U
```

### iv) Con los datos obtenidos en i) y iii), estimar por mínimos cuadrados ordinarios el modelo de regresión lineal
$$
Y_i = b_1 + b_2X_{1i} + b_3X_{2i} + b_4X_{3i} + U_i, \quad i = 1, 2, \dots, 500
$$
```{r, results='asis'}
regresion <- lm(Y~X_1 + X_2 + X_3, data = data.frame(Y, Z))
print(xtable::xtable(summary(regresion), digits = 6), comment = FALSE)
```
### v) Encontrar un intervalo de confianza de $b_2$ con nivel de confianza de 90% (aproximadamente)

\begin{itemize}
  \item[a)] Sin suponer homocedasticidad
\end{itemize}

Podemos utilizar el pivote
$$
\dfrac{c'\hat{b_n} - c'b}{\sqrt{c'\frac{1}{n}\hat{V_n}c}} \xrightarrow{\enskip D\enskip} N(0,1)
$$
donde $c=\begin{pmatrix} 0 & 1 & 0 & 0 \end{pmatrix}$ y $\hat{V_n} = (\frac{1}{n}X'X)^{-1} (\frac{1}{n}\sum_{j=1}^{n} U_j^2x_jx_j') (\frac{1}{n}X'X)^{-1}$

Por tanto, con un $\alpha=10\%$, existe un cuantil $q$ de la normal estándar tal que
$$
\begin{aligned}
  \mathbb{P}\Bigg[ -q < \dfrac{c'\hat{b_n} - c'b}{\sqrt{c'\frac{1}{n}\hat{V_n}c}} < q \Bigg] = 0.9
  &\iff
  \mathbb{P}\Bigg[ -q\sqrt{c'\frac{1}{n}\hat{V_n}c} < c'\hat{b_n} - c'b< q\sqrt{c'\frac{1}{n}\hat{V_n}c} \Bigg] = 0.9 \\
  &\iff
  \mathbb{P}\Bigg[ - \Big(c'\hat{b_n} + q\sqrt{c'\frac{1}{n}\hat{V_n}c}\Big) <  - c'b < - \Big(c'\hat{b_n} - q\sqrt{c'\frac{1}{n}\hat{V_n}c}\Big) \Bigg] = 0.9 \\
  &\iff
  \mathbb{P}\Bigg[ c'\hat{b_n} + q\sqrt{c'\frac{1}{n}\hat{V_n}c} > c'b > c'\hat{b_n} - q\sqrt{c'\frac{1}{n}\hat{V_n}c} \Bigg] = 0.9 \\
  &\iff
  \mathbb{P}\Bigg[ c'\hat{b_n} - q\sqrt{c'\frac{1}{n}\hat{V_n}c} < c'b < c'\hat{b_n} + q\sqrt{c'\frac{1}{n}\hat{V_n}c} \Bigg] = 0.9 \\
  &\iff
  \mathbb{P}\Bigg[ \hat{b_{n_2}} - q\sqrt{\frac{1}{n}\hat{V_{n_{22}}}} < b_2 < \hat{b_{n_2}} + q\sqrt{\frac{1}{n}\hat{V_{n_{22}}}} \Bigg] = 0.9
\end{aligned}
$$
El intervalo de confianza entonces es
$$
\Bigg(\hat{b_{n_2}} - q\sqrt{\frac{1}{n}\hat{V_{n_{22}}}} \ \ \ , \ \ \ \hat{b_{n_2}} + q\sqrt{\frac{1}{n}\hat{V_{n_{22}}}}\Bigg)
$$
Donde $\hat{V_{n_{22}}} = (\frac{1}{n}X'X)^{-1} (\frac{1}{n}\sum_{j=1}^{n} U_j^2x_jx_j') (\frac{1}{n}X'X)^{-1}_{22}$

Podemos calcularlo:
```{r}
alpha <- 0.1
b_hat_2 <- regresion$coefficients[2]
q <- qnorm(p = alpha/2, lower.tail = F)
X <- as.matrix(cbind(1, Z))
XX <- t(X)%*%X
Uj.sq <- regresion$residuals^2
suma_Uj.sq_xj_xj <- matrix(rep(0, 4), nrow = 4, ncol = 4)
for (j in 1:n) {
  suma_Uj.sq_xj_xj <- suma_Uj.sq_xj_xj + Uj.sq[j]*X[j,]%*%t(X[j,])
}
mean_Uj.sq_xj_xj <- (1/n)*suma_Uj.sq_xj_xj
V_hat_hetero <- solve(1/n*XX)%*%mean_Uj.sq_xj_xj%*%solve(1/n*XX)
V_hat_22_hetero <- V_hat_hetero[2,2]
V_hat_hetero

CI_het <- c(b_hat_2 - q*sqrt(V_hat_22_hetero/n),
        b_hat_2 + q*sqrt(V_hat_22_hetero/n))
CI_het
```
Es decir, el intervalo de confianza para $b_2$ \underline{sin suponer homocedasticidad} es:
$$
\Big(`r CI_het[1]` , \ \ \ `r CI_het[2]`\Big)
$$
\begin{itemize}
  \item[b)] Suponiendo homocedasticidad
\end{itemize}
El intervalo de confianza sigue siendo el mismo, con la diferencia de que ahora $\hat{V_{n_{22}}} = \hat{\sigma}_u^2(\frac{1}{n}X'X)^{-1}_{22}$.
Calculando:
```{r}
var.residual <- summary(regresion)$sigma^2
V_hat_homo <- var.residual*solve(1/n*XX)
V_hat_22_homo <- V_hat_homo[2,2]
V_hat_homo

CI_homo <- c(b_hat_2 - q*sqrt(V_hat_22_homo/n),
             b_hat_2 + q*sqrt(V_hat_22_homo/n))
CI_homo
```
Es decir, el intervalo de confianza para $b_2$ \underline{suponiendo homocedasticidad} es:
$$
\Big(`r CI_homo[1]` , \ \ \ `r CI_homo[2]`\Big)
$$

### v) Encontrar un intervalo de confianza de $b_1 - 3b_2$ con nivel de confianza de 95% (aproximadamente)

\begin{itemize}
  \item[a)] Sin suponer homocedasticidad
\end{itemize}

En este caso requerimos un pivote que nos permita considerar formas no lineales de $b$; podemos utilizar el siguiente:
$$
\dfrac{g(\hat{b_n}) - g(b)}{\sqrt{\frac{\partial{g(\hat{b_n})}}{\partial{\hat{b_n}}}\frac{1}{n}\hat{V_n}\frac{\partial{g(\hat{b_n})}}{\partial{\hat{b_n}}}'}} \xrightarrow{\enskip D\enskip} N(0,1)
$$

Donde $g(\hat{b_n}) = b_1 - 3b_2$, $\frac{\partial{g(\hat{b_n})}}{\partial{\hat{b_n}}} = \begin{pmatrix} 1 & -3 & 0 & 0\end{pmatrix}$ y $\hat{V_n} = (\frac{1}{n}X'X)^{-1} (\frac{1}{n}\sum_{j=1}^{n} U_j^2x_jx_j') (\frac{1}{n}X'X)^{-1}$. Dado esto, el denominador del pivote se convierte en:

$$
\begin{aligned}
  (1,-3,0,0)\frac{1}{n}\hat{V_n}\begin{pmatrix} 1 \\ -3 \\ 0 \\ 0\end{pmatrix}
  &\iff
  \frac{1}{n} \begin{pmatrix} \hat{V}_{n_{11}} - 3\hat{V}_{n_{12}}, & \hat{V}_{n_{12}} - 3\hat{V}_{n_{22}}, & \hat{V}_{n_{13}} - 3\hat{V}_{n_{23}}, & \hat{V}_{n_{14}} - 3\hat{V}_{n_{24}}\end{pmatrix} \begin{pmatrix} 1 \\ -3 \\ 0 \\ 0\end{pmatrix} \\
  &\iff
  \frac{1}{n} \Big(\hat{V}_{n_{11}} - 3\hat{V}_{n_{12}} -3(\hat{V}_{n_{12}} - 3\hat{V}_{n_{22}})\Big) \\
  &\iff
  \frac{1}{n} \Big(\hat{V}_{n_{11}} - 6\hat{V}_{n_{12}} + 9\hat{V}_{n_{22}}\Big)
\end{aligned}
$$
El pivote entonces es:
$$
\dfrac{g(\hat{b_n}) - g(b)}{\sqrt{\frac{1}{n} \Big(\hat{V}_{n_{11}} - 6\hat{V}_{n_{12}} + 9\hat{V}_{n_{22}}\Big)}} \xrightarrow{\enskip D\enskip} N(0,1)
$$

Por tanto, con un $\alpha=5\%$, existe un cuantil $q$ de la normal estándar tal que
$$
\begin{aligned}
  &\mathbb{P}\Bigg[ -q < \dfrac{g(\hat{b_n}) - g(b)}{\sqrt{\frac{1}{n} \Big(\hat{V}_{n_{11}} - 6\hat{V}_{n_{12}} + 9\hat{V}_{n_{22}}\Big)}} < q \Bigg] = 0.95 \\
  &\iff
  \mathbb{P}\Bigg[ -q\sqrt{\frac{1}{n} \Big(\hat{V}_{n_{11}} - 6\hat{V}_{n_{12}} + 9\hat{V}_{n_{22}}\Big)} < g(\hat{b_n}) - g(b) < q\sqrt{\frac{1}{n} \Big(\hat{V}_{n_{11}} - 6\hat{V}_{n_{12}} + 9\hat{V}_{n_{22}}\Big)} \Bigg] = 0.95 \\
  &\iff
  \mathbb{P}\Bigg[ - \Bigg(g(\hat{b_n}) + q\sqrt{\frac{1}{n} \Big(\hat{V}_{n_{11}} - 6\hat{V}_{n_{12}} + 9\hat{V}_{n_{22}}\Big)}\Bigg) <  - g(b) < - \Bigg(g(\hat{b_n}) - q\sqrt{\frac{1}{n} \Big(\hat{V}_{n_{11}} - 6\hat{V}_{n_{12}} + 9\hat{V}_{n_{22}}\Big)}\Bigg) \Bigg] = 0.95 \\
  &\iff
  \mathbb{P}\Bigg[ g(\hat{b_n}) + q\sqrt{\frac{1}{n} \Big(\hat{V}_{n_{11}} - 6\hat{V}_{n_{12}} + 9\hat{V}_{n_{22}}\Big)} > g(b) > g(\hat{b_n}) - q\sqrt{\frac{1}{n} \Big(\hat{V}_{n_{11}} - 6\hat{V}_{n_{12}} + 9\hat{V}_{n_{22}}\Big)} \Bigg] = 0.95 \\
  &\iff
  \mathbb{P}\Bigg[ g(\hat{b_n}) - q\sqrt{\frac{1}{n} \Big(\hat{V}_{n_{11}} - 6\hat{V}_{n_{12}} + 9\hat{V}_{n_{22}}\Big)} < g(b) < g(\hat{b_n}) + q\sqrt{\frac{1}{n} \Big(\hat{V}_{n_{11}} - 6\hat{V}_{n_{12}} + 9\hat{V}_{n_{22}}\Big)} \Bigg] = 0.95
\end{aligned}
$$
El intervalo de confianza entonces es
$$
\Bigg(g(\hat{b_n}) - q\sqrt{\frac{1}{n} \Big(\hat{V}_{n_{11}} - 6\hat{V}_{n_{12}} + 9\hat{V}_{n_{22}}\Big)} \ \ \ , \ \ \ g(\hat{b_n}) + q\sqrt{\frac{1}{n} \Big(\hat{V}_{n_{11}} - 6\hat{V}_{n_{12}} + 9\hat{V}_{n_{22}}\Big)}\Bigg)
$$
Calculando
```{r}
g_b_hat <- regresion$coefficients[1] - 3*regresion$coefficients[2]
alpha <- 0.05
q <- qnorm(p = alpha/2, lower.tail = F)

CI_het2 <- c(g_b_hat - q*sqrt(1/n * (V_hat_hetero[1,1] - 6*V_hat_hetero[1,2] + 9*V_hat_hetero[2,2])),
        g_b_hat + q*sqrt(1/n * (V_hat_hetero[1,1] - 6*V_hat_hetero[1,2] + 9*V_hat_hetero[2,2])))
CI_het2
```
Es decir, el intervalo de confianza para $b_1 - 3b_2$ \underline{sin suponer homocedasticidad} es:
$$
\Big(`r CI_het2[1]` , \ \ \ `r CI_het2[2]`\Big)
$$
\begin{itemize}
  \item[b)] Suponiendo homocedasticidad
\end{itemize}

El intervalo de confianza sigue siendo el mismo, con la diferencia de que ahora $\hat{V_n} = \hat{\sigma}_u^2(\frac{1}{n}X'X)^{-1}$.
Calculando:
```{r}
CI_homo2 <- c(g_b_hat - q*sqrt(1/n * (V_hat_homo[1,1] - 6*V_hat_homo[1,2] + 9*V_hat_homo[2,2])),
        g_b_hat + q*sqrt(1/n * (V_hat_homo[1,1] - 6*V_hat_homo[1,2] + 9*V_hat_homo[2,2])))
CI_homo2
```
Es decir, el intervalo de confianza para $b_1 - 3b_2$ \underline{suponiendo homocedasticidad} es:
$$
\Big(`r CI_homo2[1]` , \ \ \ `r CI_homo2[2]`\Big)
$$