---
title: ""
output: 
  pdf_document:
    extra_dependencies: ["amsmath"]
  
---

<style>
body {
text-align: justify}
</style>

```{r setup, include=FALSE}
knitr::opts_chunk$set(echo = TRUE)
```

## 3. Modelo logit. Ilustración de lo visto en clase.

i) Generar (usando algún paquete estadístico) una muestra $\{U_i\}_{i=1}^{200}$ i.i.d. donde
$U_i \sim Lg(0,1)$  
$\forall$ $i\in \{1,2,\ldots,200\}$

```{r}
set.seed(1)
U <- rlogis(n = 200, location = 0, scale = 1)
```

ii) Generar (usando algún paquete estadístico) una muestra $\{X_i\}_{i=1}^{200}$ i.i.d. (de cualquier distribución), tal que $\mathbb{E}[U_i | X_i] = 0$ $\forall$ $i\in \{1,2,\ldots,200\}$

```{r}
X <- rnorm(n = 200, mean = 0, sd = 4)
```

iii) Generar $\{Y_i^*\}_{i=1}^{200}$,  donde $Y_i^* = a+bX_i + U_i$, $i = 1, 2, \ldots, 200;$ con $a = 0.5$ y $b = 0.4$

```{r}
a <- 0.5
b <- 0.4
Y_star <- a + b*X + U
```

iv) Generar la muestra $\Biggl\{\begin{pmatrix} Y_i\\ X_i \end{pmatrix}\Biggl\}_{i=1}^{200}$ donde $Y_i = \begin{cases} 1 &\text{si  } Y_i^*>0\\ 0 &\text{si  } Y_i^* \leq 0 \end{cases}$, $i=1,2,\ldots,200$

```{r}
Y <- ifelse(Y_star>0,yes = 1,no = 0)
Rvec <- data.frame(X, Y)
```

v) En un mismo plano, graficar (usando los valores dados de a y b) la función de regresión (obtenida en clase)

|               $\mathbb{E}[Y|X=x]=1-\frac{1}{1+exp(a+bx)}$  

|     junto con la muestra $\Biggl\{\begin{pmatrix} Y_i\\ X_i \end{pmatrix}\Biggl\}_{i=1}^{200}$ obtenida en iv)

```{r}
library(ggplot2)
g <- 1- (1/(1+exp(a+b*X)))

ggplot(data.frame(X,Y,g)) + 
  geom_point(aes(x=X, y=Y),
             size=0.6) + 
  geom_line(aes(x=X,y=g),
            col = "red") +
  theme_light() +
    geom_label(
    label="g(X)", 
    x=X[match(100, order(X))]+0.5,
    y=.5,
    size=4,
    label.size = NA,
    fill = NA
  )

rm(list = ls())
```

\newpage

## 4. Modelo probit (normit). Ilustración de lo visto en clase.

i) Generar (usando algún paquete estadístico) una muestra $\{U_i\}_{i=1}^{200}$ i.i.d. donde
$U_i \sim N(0,1)$  
$\forall$ $i\in \{1,2,\ldots,200\}$

```{r}
U <- rnorm(n = 200, mean = 0, sd = 1)
```

ii) Generar (usando algún paquete estadístico) una muestra $\{X_i\}_{i=1}^{200}$ i.i.d. (de cualquier distribución), tal que $\mathbb{E}[U_i | X_i] = 0$ $\forall$ $i\in \{1,2,\ldots,200\}$

```{r}
X <- rnorm(n = 200, mean = 0, sd = 4)
```

iii) Generar $\{Y_i^*\}_{i=1}^{200}$,  donde $Y_i^* = a+bX_i + U_i$, $i = 1, 2, \ldots, 200;$ con $a = 0.5$ y $b = 0.4$

```{r}
a <- 0.5
b <- 0.4
Y_star <- a + b*X + U
```

iv) Generar la muestra $\Biggl\{\begin{pmatrix} Y_i\\ X_i \end{pmatrix}\Biggl\}_{i=1}^{200}$ donde $Y_i = \begin{cases} 1 &\text{si  } Y_i^*>0\\ 0 &\text{si  } Y_i^* \leq 0 \end{cases}$, $i=1,2,\ldots,200$

```{r}
Y <- ifelse(Y_star>0,yes = 1,no = 0)
Rvec <- data.frame(X, Y)
```

v) En un mismo plano, graficar (usando los valores dados de a y b) la función de regresión (obtenida en clase)

|               $g(x) = \mathbb{E}[Y|X=x]=1-\Phi(-(a+bx))=\Phi(a+bx)$  

|     junto con la muestra $\Biggl\{\begin{pmatrix} Y_i\\ X_i \end{pmatrix}\Biggl\}_{i=1}^{200}$ obtenida en iv)

```{r}
library(ggplot2)
g <- pnorm(a+b*X)

ggplot(data.frame(X,Y,g)) + 
  geom_point(aes(x=X, y=Y),
             size=0.6) + 
  geom_line(aes(x=X,y=g),
            col = "green") +
  theme_light() +
  geom_label(
      label="g(X)", 
      x=X[match(100, order(X))]+0.5,
      y=.5,
      size=4,
      label.size = NA,
      fill = NA
      )
```